【裁判字號】    97,抗,168
【裁判日期】    970715
【裁判案由】    遷讓房屋強制執行
【裁判全文】
臺灣高等法院臺南分院民事裁定  97年度抗字第168號
抗  告  人
即 債 權人  丙○○
            甲○○
相  對  人
即 債 務人  乙○○
上列抗告人因與相對人間遷讓房屋強制執行事件，對於中華民國
97年5月22日臺灣臺南地方法院96年度執字第88812號裁定，提起
抗告，本院裁定如下：
    主  文
原裁定廢棄，發回臺灣臺南地方法院。
    理  由
一、原聲請及抗告意旨略以：債權人依兩造於民國（下同）91年
    11月6日公證之租賃契約書「租賃期滿不交還房屋時應逕行
    強制執行」之約定，請求強制執行。原審法院於96年12月13
    日以96年度執字第88812號命債務人應於30日內自行將土地
    、建物交還債權人，逾期將依法執行。債權人於原審所提編
    號334、332號之租賃契約影本雖租賃期限填載為「91年11月
    6日起至97年1 1月6日止」，但租賃期間載為「共伍年」；
    且於同時辦理公證編號333號另筆公證租賃契約，其租賃契
    約有關租賃期間即填載「自91年11月6日起至96年11月6日止
    」、「共伍年」。以上3份契約之租賃標的物為相毗連之二
    塊土地及房舍二棟，為共同體不可分開處理，故編號332、3
    34號公證契約上之租賃契約到期日填載為「97年11月6日」
    顯為當時兩造代理人陳瀅如之筆誤。是以，原審於97年5月2
    2日以租賃期限係至97年11月6日尚未到期，及債權人未提出
    公證契約正本為由而駁回抗告人之聲請，顯有誤會，爰提起
    本件抗告，求予廢棄等語。
二、按民法第4條規定「關於一定之數量，同時以文字與號碼表
    示者，其文字與號碼有不符合時，如法院不能決定何者為當
    事人之原意，應以文字為準」，則號碼與文字各表示數次而
    均不相同，依第4條之規定，應先就號碼與文字為比較，而
    以文字為準，再就文字之各次表示比較以其最低額為準。（
    臺灣高等法院暨所屬法院66年度法律座談會參照）茲查，本
    件債權人於原審所提編號332、334號之租賃契約影本之租賃
    期限欄填載為「共伍年」，且於同時辦理公證編號333號另
    筆公證租賃契約其租賃期限欄亦為「伍年」，而其租賃契約
    有關租賃期間即填載「自91年11月6日起至96年11月6日止」
    ，再以上開編號332號公證契約租賃標的物為門牌號碼新營
    市○○○路316-11號之建物，所有權人為本件出租人丙○○
    ；編號333號公證契約之租賃標的物為新營市○○○段太子
    小段1789、1790地號二筆土地，所有權人為丙○○；編號33
    4號公證契約租賃標的物為門牌號碼新營市○○○路316-10
    號之建物，所有權人為本件出租人甲○○，均有各該公證契
    約書在卷可稽（見本院卷第14-20頁）。而該編號332、334
    號公證契約標的建物均座落於編號333號公證契約標的之二
    筆土地上，亦有建物、土地謄本在卷可佐（見本院卷第7-13
    頁）。足見332、333、334號編號3份公證契約標的物具有相
    連不可分之性質，且該3份公證契約同時於91年11月6日委託
    代理人陳瀅如辦理公證事宜，故編號332、334號公證契約上
    之租賃契約到期日填載為「97年11月6日」，顯為當時兩造
    代理人陳瀅如之筆誤。依上揭說明，仍應以公證契約上之文
    字記載「五年」為準，至於租期起算日為91年11月6日，則
    為兩造所不爭執，故本件租期即自91年11月6日起算5年，至
    96年11月6日租賃期滿，應堪認定。
三、雖相對人以抗告人另有出具書面同意免費提供系爭土地建物
    作為太子宮養護中心，期間20年，故而本件租賃契約已改為
    不定期租賃關係云云。惟查，該同意書係於89年10月1日出
    具，而本件公證租賃契約兩造係於91年11月6日簽訂，顯見
    兩造於91年11月6日已同意將系爭土地、建物之免費使用借
    貸關係，變更為定期租賃關係。另相對人主張原承租人乙○
    ○向台南縣政府設立之養護中心，其組織主體自91年12月20
    日起已改為「台南縣私立太子宮老人養護中心」，而非債務
    人乙○○得自由支配使用，而債務人乙○○亦未積欠租金，
    且已代墊溢付產生爭執等語資為抗辯。惟查，相對人上述抗
    辯均屬實體審查判斷問體，非本件非訟程序相對人得執以爭
    執抗辯，是以，相對人之抗辯均不足採。
四、綜上，抗告人等於96年12月10日以該3份公證契約為執行名
    義，具狀向原審法院聲請強制執行，核無不當，原裁定似有
    誤會而以租賃期限係至97年11月6日，目前尚未到期為由，
    而駁回抗告人之聲請，顯有未洽。抗告人為此提起本件抗告
    ，求予廢棄，為有理由。爰由本院予以廢棄，發回原審法院
    ，更為適當之處分。
五、據上論結，本件抗告為有理由，依強制執行法第30條之1、
    民事訴訟法第492條前段，裁定如主文。
中    華    民    國    97    年     7    月     15   日
                    民事第四庭  審判長法  官  王惠一
                                      法  官  林永茂
                                      法  官  王浦傑
上為正本係照原本作成。
不得再抗告。
中    華    民    國    97    年     7    月     15   日
                                      書記官  廖英琇


司法院資訊處製作；財團法人民間司法改革基金會備份。
